【裁判字號】    99,小上,131
【裁判日期】    991209
【裁判案由】    清償借款 等
【裁判全文】
臺灣高雄地方法院民事判決             99年度小上字第131號
上  訴  人  吳佳瑾
被上訴人    中國信託商業銀行股份有限公司
                      台北市○○區○○路3號
法定代理人  辜濂松    台北市○○區○○路3號
上列當事人間請求清償借款等事件，上訴人對於民國99年10月12
日本院99年度雄小字第2599號第一審判決提起上訴，本院判決如
下：
    主      文
上訴駁回。
第二審訴訟費用新臺幣壹仟伍佰元由上訴人負擔。
    事實及理由
一、上訴意旨略以：上訴人曾於原審抗辯本件被上訴人借款利率
    顯屬過高，對無資力之一般經濟弱者而言，甚為不利，應依
    情事變更原則予以酌減，始符衡平原則，惟原審就上開上訴
    人之攻擊防禦方法，何以不採之理由均未說明，顯有判決不
    備理由之違法。再者，上訴人有意願還款並請求分期清償，
    惟原審不察，竟漏未適用民事訴訟法第436 條之22規定，即
    未依被告之意願而為分期給付或緩期清償之判決，亦顯有判
    決不適用法規之違法。為此，爰依法提起上訴，並聲明求為
    判決：原判決廢棄，被上訴人第一審之訴駁回等語。
二、按對於小額程序第一審判決之上訴，非以其違背法令為理由
    ，不得為之；又上訴狀內應記載上訴理由，表明下列各款事
    項：(一)判決所違背之法令及其具體內容。(二)依訴訟資料可認
    為原判決有違背法令之具體事實，民事訴訟法第436 條之24
    第2 項、第436 條之25分別定有明文。次按，所謂判決違背
    法令，乃指判決不適用法規或適用不當，或有民事訴訟法第
    469 條所列第1 款至第5 款事由，其判決當然為違背法令，
    民事訴訟法第436 條之32第2 項準用第468 條及第469 條第
    1 款至第5 款分別著有明文。是依上開民事訴訟法第436 條
    之32第2 項規定，小額事件之上訴程序並不準用同法第496
    條第6 款「判決不備理由或理由矛盾」之規定，故對於小額
    事件之第一審裁判，不得以有「判決不備理由或理由矛盾」
    為上訴理由。再按，小額程序之第二審判決，依上訴意旨足
    認上訴為無理由者，得不經言詞辯論為之，亦為民事訴訟法
    第436 條之29第1 項第2 款所明定。
三、經查，依上揭論述，因小額事件之上訴程序，不得以原審判
    決有「判決不備理由或理由矛盾」為上訴理由，故上訴人指
    稱原判決不備理由之違法部分，自難認為有理由。再者，民
    事訴訟法第436 條之22固明定：「法院依被告之意願而為分
    期給付或緩期清償之判決者，得於判決內定被告逾期不履行
    時應加給原告之金額。但其金額不得逾判決所命原給付金額
    或價額之3 分之1 。」惟依據民法第318 條第1 項之規定，
    債務人無為一部清償之權利，故不論上開民事訴訟法第436
    條之22，或民法第318 條但書所定法院得斟酌債務人之境況
    ，許其於無甚害於債權人利益之相當期限內，分期給付，或
    緩期清償之規定，均應係認為法院有斟酌債務人之境況，許
    其分期給付或緩期清償之職權，非認債務人有要求分期給付
    或緩期清償之權利（最高法院23年上字第224 號判例意旨參
    照）。是上訴人指摘原判決有未適用民事訴訟法第436 條之
    22之規定，許其分期清償之違法，亦屬無據。
四、綜上所述，原審判決並無違背法令之情事，上訴意旨指摘原
    判決違背法令，洵屬無據，爰不經言詞辯論，逕予駁回。
五、再按於小額訴訟之上訴程序，法院為訴訟費用之裁判時，應
    確定其費用額，民事訴訟法第436 條之19第1 項、第436 條
    之32第1 項定有明文。本件第二審裁判費用為1,500 元，應
    由上訴人負擔，爰併為判決如主文第2 項所示。
六、據上論結，本件上訴為無理由，依民事訴訟法第436 條之29
    、第436 條之19第1 項、第436 條之32第2 項、第449 條第
    1 項、第78條，判決如主文。
中    華    民    國    99    年    12    月    9     日
            民事第六庭審判長法  官  楊國祥
                            法  官  林書慧
                            法  官  李怡諄
以上正本係照原本作成。
本判決不得上訴。
中    華    民    國    99    年    12    月    9     日
                            書記官  陳俊亦

司法院資訊處製作；財團法人民間司法改革基金會備份。
